臺灣雲林地方法院民事裁定
110年度消債更字第3號
聲  請  人
即  債務人  徐士榤即徐秉樺




上列聲請人因消費者債務清理事件聲請更生，本院裁定如下：
    主  文
債務人甲○○○○○○自中華民國一一０年三月八日下午四時起開始更
生程序，並命司法事務官進行本件更生程序。
    理  由
一、按債務人不能清償債務或有不能清償之虞，且無擔保或無優
    先權之本金及利息債務總額未逾新臺幣（下同）1,200萬元
    者，於法院裁定開始清算程序或宣告破產前，得向法院聲請
    更生；債務人對於金融機構負債務者，在聲請更生或清算前
    ，應向最大債權金融機構請求協商債務清償方案，或向其住
    、居所地之法院或鄉、鎮、市、區調解委員會聲請債務清理
    之調解，消費者債務清理條例（下稱消債條例）第3條、第4
    2條第1項、第151條第1項分別定有明文。又按法院開始更生
    程序之裁定，應載明其年、月、日、時，並即時發生效力；
    法院裁定開始更生或清算程序後，得命司法事務官進行更生
    或清算程序，必要時得選任律師、會計師或其他適當之自然
    人或法人一人為監督人或管理人，消債條例第45條第1項、
    第16條第1項亦分別有明文。
二、本件聲請意旨略以：聲請人即債務人甲○○○○○○因有不能清償
    債務之情事，前已向本院聲請債務清理之調解，惟經本院10
    6年度司消債調字第103號調解不成立，又聲請人所負無擔保
    或無優先權之本金及利息債務總額約1,540,299元，並未逾1
    ,200萬元，每月收入扣除生活必要支出及扶養費支出後，所
    剩無幾，顯然無力清償債務，復未經法院裁定開始清算程序
    或宣告破產，爰依消債條例規定聲請准予更生等語。
三、經查：
　㈠聲請人因對於金融機構及非金融機構等債權人負無擔保或無
    優先權之債務，有不能清償之情形（據債權人於本件所陳報
    包含本金、利息、程序費用等金額合計約3,435,652元），
    前於民國106年12月4日以書面向本院聲請消費者債務清理法
    院前置調解，經本院以106年度司消債調字第103號受理調解
    ，嗣因於107年3月6日調解不成立後，為本件更生之聲請等
    情，已據其提出債權人清冊、債務人清冊、財團法人金融聯
    合徵信中心當事人綜合信用報告、本院民事事件調解不成立
    證明書等為憑（見本案卷第53至57頁、第69至78頁、第83頁
    ），復經本院職權調取上開司消債調字案卷核閱屬實，並有
    各債權人提出之債權金額陳報狀在卷可參（見本案卷第379
    頁、第441至453頁、第463至485頁、第493至499頁、第505
    至520頁），堪信為真實。而聲請人於上開前置調解不成立
    後為本件更生之聲請，本院自應綜合聲請人之債務、收入、
    生活必要支出及財產狀況等情，評估、判斷聲請人依其客觀
    清償能力是否對已屆清償期之債務有不能清償債務或有不能
    清償之虞之情形。
　㈡依消債條例第2條第1、2項規定及消債條例施行細則第3條第2
    項規定，消債條例所稱消費者，指5年內未從事營業活動或
    從事平均每月營業額20萬元以下之小規模營業之自然人；債
    務人為公司或其他營利法人之負責人，無論是否受有薪資，
    均視為自己從事營業活動，其營業額依該公司或其他營利法
    人之營業額定之。聲請人於聲請狀陳明其於聲請更生前5年
    內未從事任何營業活動（見本案卷第9頁），且其近5年之勞
    工保險投保單位為國泰人壽保險股份有限公司（下稱國泰人
    壽），此有其勞工保險被保險人投保資料表（明細）附卷可
    參（見本案卷第175至176頁），亦有聲請人之104至108年度
    綜合所得稅各類所得資料清單在卷可稽（見本案卷第177至1
    85頁），堪認聲請人係5年內未從事營業活動之自然人，屬
    消債條例第2條所規定之消費者，而為消債條例適用之對象
    。又聲請人陳報其任職於國泰人壽擔任保險業務員，每月收
    入約為28,000元，並提出107年12月至109年11月之月薪明細
    表為憑(見本案卷第187至241頁)，除上開收入外，並無其他
    固定收入，而參酌聲請人上開薪資單及其所陳報之獎金及補
    貼資料(見本案卷第47頁)，其107年12月至109年11月間合計
    24個月中，薪資收入共755,464元、年終獎金53,088元、生
    日禮金2,100元、教育補貼9,500元、端午獎金6,000元、中
    秋獎金6,000元等共計832,152元，其平均每月收入為34,673
    元【計算式：（755,464＋53,088＋2,100＋9,500＋6,000＋6,000
    ）÷24＝34,673】，爰以此作為認定聲請人客觀清償能力之基
    準。
　㈢聲請人陳報其居住於雲林縣，以雲林縣每人每月最低生活費
    之1.2倍計算生活所需。即以衛生福利部所公告臺灣省110年
    最低生活費13,288元之1.2倍即15,946元作為標準。又聲請
    人陳報其扶養之人為父親徐維謄、母親廖佩蓁、長子徐家宥
    、長女徐宛畇、次子徐家富，聲請人表示目前尚無能力給付
    父母親扶養費，其對受扶養人徐家宥、徐宛畇及徐家富等3
    名子女每月支出扶養費用各5,000元。經本院審酌，受扶養
    人徐家宥為92年12月出生、徐宛畇為94年3月出生、徐家富
    為97年3月出生，皆尚未成年，均為學生，有學生證為憑(見
    本案卷第35頁、第335頁、第355頁)，其等名下亦無收入所
    得及財產，有其等全國財產稅總歸戶財產查詢清單、104至1
    08年度綜合所得稅各類所得資料清單在卷可憑(見本案卷第2
    1至31頁、第321至331頁、第341至351頁)，確有受扶養之必
    要。承上所述，聲請人平均每月收入所得為34,673元，其個
    人每月生活必要支出為15,946元，每月支出扶養費用15,000
    元，則以聲請人每月平均所得扣除其生活必要費用及扶養費
    支出後，則聲請人每月僅有3,727元之餘額可供清償債務之
    用（計算式：34,673－15,946－15,000＝3,727）。
　㈣依聲請人之全國財產稅總歸戶財產查詢清單所載（見本案卷
    第87頁），其名下並無財產。又聲請人以要保人身分所投保
    之國泰人壽「微馨愛小額終身壽險」(保單號碼0000000000)
    保單解約金約為4,697元、同公司「新呵護久久殘廢照護」(
    保單號碼0000000000)保單解約金約為2,565元、同公司「微
    馨愛小額終身壽險」(保單號碼0000000000)保單解約金約為
    2,880元、同公司「新呵護久久殘廢照護」(保單號碼000000
    0000)保單解約金約為34元，有國泰人壽之回函在卷可參(見
    本案卷第487至489頁)。另聲請人所投保之臺銀人壽保險股
    份有限公司「全福還本終身壽險」(保單號碼0000000000)，
    截至110年2月5日止，扣除質借金額之保單解約金約為6,772
    元，亦有該公司回函附卷可參(見本案卷第501至503頁)。另
    聲請人之陸軍官校郵局帳戶存款餘額為26元(登錄至109年12
    月21日，見本案卷第389至393頁)、國泰世華銀行斗六分行
    之帳戶存款餘額為55元(登錄至110年2月4日，見本案卷第39
    5至437頁)。故聲請人現有資產僅有17,029元(計算式:4,697
    ＋2,565＋2,880＋34＋6,772＋26＋55＝17,029)，則以聲請人所積
    欠上開無擔保或無優先權債務之金額約3,435,652元（此為
    據債權人所陳報包含本金、利息、程序費用等金額）扣除上
    開現有資產共17,029元後，尚負有債務3,418,623元，縱使
    不再加計違約金等債務，依聲請人每月只能清償3,727元，
    尚需約76年餘始能清償完畢（計算式：3,418,623÷3,727÷12
    ≒76.4），倘若再加計違約金及日後所生利息等負擔，清償
    期限勢必更長。是本院審酌聲請人之債務、財產、勞力、收
    入及必要生活費用支出等情狀，堪認聲請人客觀上對已屆清
    償期之債務，有不能清償債務之情形，有必要利用更生程序
    ，調整其與債權人間之權利義務關係，而重建其經濟生活，
    予以經濟生活更生之機會。
四、綜上所述，本件聲請人為5年內未從事營業活動之自然人，
    依其全部收支及財產狀況，客觀上有不能清償債務之情形。
    復聲請人所積欠之無擔保或無優先權之本金及利息債務總額
    未逾1,200萬元，且未經法院裁定開始清算程序或宣告破產
    ，業如上述；此外，本件又查無聲請人有消債條例第6條第3
    項、第8條或第46條各款所定應駁回更生聲請之事由存在，
    則債務人聲請更生，洵屬有據，爰裁定如主文。又本件聲請
    人業經裁定開始更生程序，爰併裁定命司法事務官進行本件
    更生程序。
五、聲請人於更生程序開始後，應提出足以為債權人會議可決或
    經法院認為「已盡力清償」之更生方案以供採擇。而司法事
    務官於進行本件更生程序、協助聲請人提出更生方案時，亦
    應依聲請人之薪資變化、社會常情及現實環境衡量聲請人之
    清償能力，並酌留其生活上應變所需費用，進而協助聲請人
    擬定允當之更生方案，始符消債條例重建債務人經濟生活之
    立法目的，附此敘明。
中　　華　　民　　國　　110 　年　　3 　　月　　8 　　日
              民事第一庭    法　　　官　廖國勝
上為正本係照原本作成。
本裁定不得抗告。　　　　　　　
中　　華　　民　　國　　110 　年　　3 　　月　　8 　　日
                            書　記　官　林曉佩